臺灣桃園地方法院刑事判決
110年度訴字第1200號
公  訴  人  臺灣桃園地方檢察署檢察官 
被      告  王建陸



選任辯護人  劉明昌律師(法扶律師)          
上列被告因違反毒品危害防制條例案件，經檢察官提起公訴（11
0年度偵字第6661號），本院判決如下：
    主  文
王建陸犯販賣第三級毒品未遂罪，處有期徒刑貳年。扣案如附表
各編號所示之物均沒收。
    事  實
一、王建陸知悉4-甲基甲基卡西酮係毒品危害防制條例所列管之第
    三級毒品，不得非法販賣，竟意圖營利，基於販賣第三級毒品
    之犯意，於民國110年1月8日某時，以通訊軟體「Telegram
    」暱稱「逢凶化吉」帳號，在「我是中壢人」群組刊登「營
    」字圖樣、暗指兜售毒品之廣告訊息，招攬他人向其購買毒
    品，嗣桃園市政府警察局平鎮分局平鎮派出所警員陳俊錋執
    行網路巡邏勤務時察覺有異，遂於110年1月15日晚間10時47
    分許，喬裝購毒者與王建陸聯繫，王建陸則以附表編號2所
    示手機與警員陳俊錋洽談毒品買賣事宜，兩人議定以新臺幣
    （下同）5,000元交易毒品咖啡包12包（買5包送1包）。嗣
    警員陳俊錋於110年1月17日晚間9時10分許，抵達桃園市○○
    區○○○路000號錢櫃KTV前之交易地點，復進入王建陸所乘坐
    、停於該處之車牌號碼0000-00號自用小客車內進行買賣，
    待王建陸交付如附表編號1所示含有第三級毒品4-甲基甲基
    卡西酮成分之毒品咖啡包12包，警員陳俊錋亦交付5,000元
    之毒品價金，警員陳俊錋見時機成熟隨即表明身分，當場逮
    捕王建陸，並扣得如附表所示之物，而王建陸販賣毒品咖啡
    包之行為，因警員陳俊錋自始無買入毒品真意而不遂。
二、案經桃園市政府警察局平鎮分局報告臺灣桃園地方檢察署檢
    察官偵查起訴。
    理  由
壹、程序部分
　　按除法律另有規定外，實施刑事訴訟程序之公務員因違背法
    定程序取得之證據，其有無證據能力之認定，應審酌人權保
    障及公共利益之均衡維護；又被告以外之人於審判外之陳述
    ，雖不符合同法第159條之1至第159條之4之規定，但經當事
    人於審判程序同意作為證據，法院審酌該言詞陳述或書面陳
    述作成時之情況，認為適當者，亦得為證據；當事人、代理
    人或辯護人於法院調查證據時，知有第159條第1項不得為證
    據之情形，而未於言詞辯論終結前聲明異議者，視為有前項
    之同意，刑事訴訟法第158條之4、第159條之5分別定有明文
    。本判決下列所引用之供述證據，被告王建陸與其辯護人均
    同意有證據能力（見本院卷第55頁），且公訴人、被告、辯
    護人均未於本院言詞辯論終結前聲明異議（見本院卷第173
    至196頁），本院審酌此等證據資料取得及製作時之情況，
    尚無違法不當及證明力明顯過低之瑕疵，以之作為證據應屬
    適當；另本判決後述所引之各項非供述證據，無證據證明係
    實施刑事訴訟程序之公務員以不法方式所取得，且亦無證據
    證明係非真實，復均與本件待證事實具有關聯性，是依刑事
    訴訟法第158條之4之反面解釋，當有證據能力；又前開供述
    與非供述證據復經本院於審理期日中合法調查，自均得為本
    案證據使用。
貳、實體部分
一、認定犯罪事實所憑之證據與理由：
　㈠上揭犯罪事實，迭據被告於警詢時、偵查中、本院準備、訊
    問、審理程序均坦承不諱（見偵卷第37至42頁、第249、250
    頁、本院卷第54、56、57頁、第140頁、第173、194、195頁
    ），核與證人陳俊錋於偵查中證述情節相符（見偵卷第367
    、368頁），並有桃園市政府警察局平鎮分局查獲施用毒品
    案件經過情形紀錄表（見偵卷第119頁）、桃園市○○○○○○鎮○
    ○○○○○○○○○○○號對照表（見偵卷第145頁）、扣押筆錄、扣押
    物品目錄表（見偵卷第169至175頁）、110年1月18日警員陳
    俊錋職務報告（見偵卷179、180頁）、桃園市政府警察局偵
    辦毒品危害防制條例案Telegram譯文表（見偵卷第181至185
    頁）、錄音譯文（見偵卷187至191頁）、現場照片（見偵卷
    第193至214頁）、臺北榮民總醫院110年3月17日毒品成分鑑
    定書、毒品純度鑑定書（見偵卷第301頁、第303頁）等件在
    卷可稽，復有如附表各編號所示之物扣案可憑。而附表編號
    1所示之咖啡包12包，經送鑑驗，結果呈含有第三級毒品4-
    甲基甲基卡西酮成分，有前開毒品成分鑑定書、毒品純度鑑
    定書在卷可考，足認被告上開販賣第三級毒品未遂之任意性
    自白與事實相符，堪予採信。
　㈡按毒品並無公定價格，又可任意分裝或增減份量，不易認定
    販毒者之價差或量差，惟毒品之價格不低，取得不易，且販
    賣毒品係政府嚴予查緝之不法行為，又屬重罪，凡為販賣之
    不法行為者，若無利可圖，應無甘冒被查緝法辦重刑之危險
    ，而以原本或賠本價格販售之理，又被告於本院準備程序供
    稱：我原本是以2,500元買入扣案的12包毒品咖啡包等語明
    確（見本院卷第57頁），參以被告計畫以5,000元出售前開
    毒品咖啡包，已如前述，則被告主觀上具有賺取價差利益之
    營利意圖，自屬無疑。
　㈢綜上所述，本案事證明確，被告犯行堪予認定，應依法論科
    。
二、論罪科刑：
　㈠罪名：
　　按「誘捕偵查」在實務運作上一般區分為兩種類型，即「創
    造犯意型之誘捕偵查」與「提供機會型之誘捕偵查」；前者
    ，亦稱「陷害教唆」，指該行為人原不具犯罪之故意，純因
    司法警察之設計教唆，始萌生犯意，進而實施犯罪構成要件
    之行為者。「陷害教唆」係司法警察以引誘或教唆犯罪之不
    正當手段，使原無犯罪故意之人因而萌生犯意而實施犯罪行
    為，再進而蒐集其犯罪之證據而予以逮捕偵辦；縱其目的係
    在於查緝犯罪，但其手段顯然違反憲法對於基本人權之保障
    ，且已逾越偵查犯罪之必要程度，對於公共利益之維護並無
    意義，向為法所不許。後者，係指行為人原本即有犯罪之意
    思，偵查人員僅係提供機會讓其犯罪，於其犯罪時予以逮捕
    而言，亦稱為「釣魚偵查」，因行為人本即有犯罪之故意，
    雖與該行為人交涉之偵查機關所屬人員或其合作者，實際上
    並無使犯罪完成之真意，但該行為人應成立未遂犯（最高法
    院110年度台上字第5054號判決意旨參照）。查被告為賺取
    價差利益，在特定多數人得以閱覽之通訊軟體群組刊登隱含
    兜售毒品之廣告訊息，經警員陳俊錋察覺有異而喬裝購毒者
    佯為毒品交易，可知被告原已有販賣毒品之意思，警員僅係
    以引誘之方式使被告暴露犯罪事證，乃機會提供型之合法誘
    捕行為，與犯意誘發型之陷害教唆有別，又被告已著手兜售
    ，僅因喬裝警員實際並無購買毒品咖啡包之真意，故事實無
    法完成毒品交易而止於未遂。是核被告所為，係犯毒品危害
    防制條例第4條第6項、第3項之販賣第三級毒品未遂罪。
　㈡刑之減輕：
　⒈被告客觀上已著手販賣第三級毒品行為之實行，僅因喬裝購
    毒者之警員陳俊錋自始無購買毒品之真意，故未能完成毒品
    交易而不遂，為未遂犯，而其所造成之法益侵害程度相較於
    既遂犯應屬較輕，爰依刑法第25條第2項之規定減輕其刑。
　⒉按毒品危害防制條例第17條第2項規定：「犯第4條至第8條之
    罪於偵查及歷次審判中均自白者，減輕其刑。」查被告於警
    詢時、偵查中、本院審理時均自白本案販賣第三級毒品行為
    ，已如前述，爰依毒品危害防制條例第17條第2項規定減輕
    其刑，並依法遞減之。
　㈢爰以行為人之責任為基礎，審酌政府對於毒品之危害廣為宣
    導，且一再重申禁絕毒品之刑事政策，被告對此不可能不知
    ，而其行為時正值青年，本有相當能力賺取金錢，竟為牟取
    不法利益，無視政府嚴厲查緝毒品禁令，率為本案販賣第三
    級毒品咖啡包之犯行，所為造成毒品擴散流通之風險，並對
    社會秩序產生潛在危險，應予非難；並參以被告前已有犯販
    賣第三級毒品未遂罪，嗣遭臺灣臺北地方法院以109年度原
    訴字第36號判決判處罪刑確定之前案紀錄，此有前開判決、
    臺灣高等法院被告前案紀錄表存卷可憑，竟未能知所警惕，
    再於本案犯情節類似、罪名相同之犯罪，更屬不該；惟考量
    被告本案販賣毒品之人數、數量均非多，預期可得利益亦非
    高，且未能完成交易即遭警員及時查獲，故毒品尚未流入市
    面，是被告本案犯罪情節、行為所生危害均相對較輕；再參
    酌被告犯後始終坦認犯行，態度良好；兼衡犯罪之手段暨其
    自陳大學肄業之教育程度、職業為八大行業司機、收入約1
    、2萬元、行為時未婚、現已結婚並與家人同住等一切情狀
    （見本院卷第195頁），量處如主文所示之刑。
三、沒收：
  ㈠按毒品危害防制條例第18條第1項後段應沒入銷燬之毒品，指
    查獲施用或持有之第三、四級毒品而言。倘係查獲製造、運
    輸、販賣、意圖販賣而持有、以非法方法使人施用、引誘他
    人施用或轉讓第三、四級毒品，既屬同條例相關法條明文規
    定處罰之犯罪行為，即非該條項應依行政程序沒入銷燬之範
    圍。又同條例第19條第1項所定供犯罪所用或因犯罪所得之
    物，係指犯第4條至第9條、第12條、第13條或第14條第1項
    、第2項之罪所用之物，不包括毒品本身在內，是尚不得援
    用此項規定為第三、四級毒品之沒收依據。再同條例對於查
    獲之製造、運輸、販賣、意圖販賣而持有、以非法方法使人
    施用、引誘他人施用及轉讓第三、四級毒品之沒收，並無特
    別規定，如其行為已構成犯罪，則該毒品即屬不受法律保護
    之違禁物，應回歸刑法之適用，依刑法第38條第1項之規定
    沒收之，始為適法（最高法院109年度台上字第1301號判決
    意旨參照）。查扣案如附表編號1所示之物含有第三級毒品4
    -甲基甲基卡西酮成分，而前開物品非被告單純施用或持有
    之毒品，而係用以販賣，自屬違禁物，且不問屬於犯罪行為
    人與否，均應依刑法第38條第1項規定宣告沒收。又盛裝上
    開毒品之包裝袋，均沾附有毒品殘渣，依現行技術客觀難以
    完全析離，且無析離之實益與必要，是應整體視為毒品，併
    予諭知沒收。至因鑑驗用罄之毒品，既已滅失，自無庸宣告
    沒收，附此敘明。
　㈡按犯第4條至第9條、第12條、第13條或第14條第1項、第2項
    之罪者，其供犯罪所用之物，不問屬於犯罪行為人與否，均
    沒收之，毒品危害防制條例第19條第1項定有明文。查扣案
    如附表編號2所示之手機1支，為被告與警員陳俊錋聯繫毒品
    交易所用之物，業據被告供承在卷（見本院卷第57頁），不
    問屬於被告與否，均依毒品危害防制條例第19條第1項規定
    宣告沒收。
　㈢至警員陳俊錋佯為購毒者進行交易毒品時，固曾交付5,000元
    之毒品價金予被告，然衡情警員陳俊錋查獲被告本案犯行時
    應會取回前開款項，不至於使被告繼續保有前開5,000元現
    金，此從臺灣桃園地方檢察署查扣案件犯罪所得查扣清冊亦
    未記載被告仍持有該筆現金乙節可證，自無從認被告有何犯
    罪所得，併此說明。　　
據上論斷，應依刑事訴訟法第299條第1項前段，毒品危害防制條
例第4條第6項、第3項、第17條第2項、第19條第1項，刑法第11
條、第25條第2項、第38條第1項，判決如主文。
本案經檢察官王文咨提起公訴，檢察官高玉奇、謝咏儒到庭執行
職務。
中　　華　　民　　國　　111 　年　　10　　月　　21　　日
                  刑事第十三庭　審判長法　官　陳彥年
                                      法  官  吳天明
                                      法  官  郭鍵融  
以上正本證明與原本無異。
如不服本判決應於收受判決後20日內向本院提出上訴書狀，並應
敘述具體理由。其未敘述上訴理由者，應於上訴期間屆滿後20日
內向本院補提理由書(均須按他造當事人之人數附繕本)「切勿逕
送上級法院」。 
　　　　　　　　　　　　　　　        書記官　楊育燕
中　　華　　民　　國　　111 　年　　10　　月　　24　　日
附錄論罪科刑法條：
毒品危害防制條例第4條：
製造、運輸、販賣第一級毒品者，處死刑或無期徒刑；處無期徒
刑者，得併科新臺幣3,000萬元以下罰金。
製造、運輸、販賣第二級毒品者，處無期徒刑或10年以上有期徒
刑，得併科新臺幣1,500萬元以下罰金。
製造、運輸、販賣第三級毒品者，處7年以上有期徒刑，得併科
新臺幣1,000萬元以下罰金。
製造、運輸、販賣第四級毒品者，處5年以上12年以下有期徒刑
，得併科新臺幣500萬元以下罰金。
製造、運輸、販賣專供製造或施用毒品之器具者，處1年以上7年
以下有期徒刑，得併科新臺幣150萬元以下罰金。
前五項之未遂犯罰之。
附表：
編號 品名與數量 備註 1 毒品咖啡包12包 ⒈驗前毛重合計83.1957公克；驗前淨重合計71.6869公克；鑑驗取樣0.5596公克；驗餘淨重合計71.1273公克。 ⒉鑑驗結果：含第三級毒品4-甲基甲基卡西酮成分；純度4.29%；純質淨重3.0754公克。 2 IPHONE手機1支（含SIM卡1張） 電話：0000000000號 IMEI號碼：000000000000000號。